臺灣高雄地方法院刑事判決　　　　　　　96年度簡字第1206號
聲　請　人　臺灣高雄地方法院檢察署檢察官
被　　　告　甲○○
上列被告因違反台灣地區與大陸地區人民關係條例案件，經檢察
官聲請以簡易判決處刑（96年度偵緝字第570 號），本院判決如
下：
    主  文
甲○○共同違反不得使大陸地區人民非法進入臺灣地區之規定，
處有期徒刑伍月，如易科罰金，以銀元佰元即新臺幣玖佰元折
算壹日。
    事實及理由
一、甲○○明知其與大陸地區女子王秀平（另經臺灣高雄地方法
    院檢察署檢察官以95年度偵字第29583 號為職權不起訴處分
    ）2 人間並無結婚之真意，仍與不詳姓名、成年人蛇集團成
    員共同基於使大陸地區人民非法進入臺灣地區之犯意聯絡，
    於民國91年8 月19日在大陸地區福建省福州市民政局辦理與
    王秀平之假結婚登記，並收取人蛇集團人民幣約3 萬元之報
    酬。甲○○返臺後，即由甲○○持上開結婚公證書向財團法
    人海峽交流基金會（下稱海基會）辦理認證，取得該會核發
    之證明書，復與王秀平共同基於使公務員登載不實事項於其
    職務上所掌公文書及行使該文書之犯意聯絡，於91年9 月18
    日至高雄縣鳳山市戶政事務所申辦結婚登記，使該管戶政事
    務所不知情之公務員，將甲○○與王秀平結婚之不實事項，
    憑以輸入電腦登載於其職務上所掌管之戶籍登記電子檔案紀
    錄而為不實之結婚登記，並核發載有不實結婚及配偶資料之
    戶籍謄本及國民身分證予甲○○；甲○○又於同日填具大陸
    地區人民進入臺灣地區保證書，向有實質審核職權之警察辦
    理對保手續；並在「大陸地區人民進入臺灣地區旅行證申請
    書」上虛偽填載與王秀平係夫妻關係，連同前開登載不實之
    戶籍謄本連同保證書及其他相關文件資料，交付予內政部警
    政署入出境管理局（下稱入出境管理局）具有實質審核職權
    之承辦公務員而行使之，申請王秀平以配偶團聚名義來臺，
    致使入出境管理局許可王秀平入境，王秀平遂於91年11月17
    日抵臺經由高雄市小港區高雄航空站非法進入臺灣地區，足
    以生損害於戶政及入出境管制作業之正確性；然王秀平僅與
    甲○○同居約10幾天，旋於91年11月中旬離家出走北上打工
    賺錢，嗣於95年5 月31日晚上9 時30分許，在基隆市○○區
    ○○里○○鄰○○○路1 巷174 之4 號14樓為警查獲，經警循
    線追查後，始知悉上情。
二、本件證據部分均引用檢察官聲請簡易判決處刑書之記載（如
    附件）。
三、(一)被告甲○○行為後，臺灣地區與大陸地區人民關係條例已
    於92年10月29日修正公布，其中修正後之第79條規定已自92
    年12月31日起施行（行政院92年12月29日院臺秘字第092006
    9517號令），該條例修正後第79條第1 項之法定刑係由「五
    年以下有期徒刑、拘役或科或併科新臺幣五十萬元以下罰金
    」修正為「一年以上七年以下有期徒刑，得併科新臺幣一百
    萬元以下罰金」，則修正後之法定本刑重於修正前之同條項
    之法定本刑，比較新舊法，以適用舊法較有利於被告，自應
    適用92年10月29日修正前臺灣地區與大陸地區人民關係條例
    第79 條 第1 項之規定。
    (二)又被告甲○○行為後，刑法亦於94年2 月2 日修正公布部
    分條文，並於95年7 月1 日施行。依修正後刑法第2 條第1
    項規定：「行為後法律有變更者，適用行為時之法律。但行
    為後之法律有利於行為人者，適用最有利於行為人之法律」
    。又本次修正涵蓋之範圍甚廣，故比較新舊法時，應就罪刑
    有關之共犯、牽連犯、連續犯、有無累犯加重、自首減輕暨
    其他法定加減原因與加減例等一切情形，綜其全部罪刑之結
    果而為比較，有最高法院95年5 月23日所為之95年度第8 次
    刑庭會議決議可資參照。
    1.刑法第55條牽連犯之規定，於前開刑法修正時刪除，然犯
      一罪而其手段或目的之行為，均在新法施行前者，新刑法
      施行後，應依新法第2 條第1 項之規定，比較適用最有利
      於行為人之法律。因而比較新、舊法結果，被告所犯行使
      使公務員登載不實事項於所掌公文書及使大陸地區人民非
      法進入臺灣地區犯行間，因有手段、目的之牽連犯關係，
      依舊法得依牽連犯規定以一罪論；依新法之規定即應分論
      併罰，是自應適用較有利於被告等之行為時法律即舊法論
      以牽連犯。是本件以修正前刑法有利於被告，自應一體適
      用修正前刑法之規定，合先敘明。
    2.刑法第28條共犯依修正施行前規定為「二人以上共同實施
      犯罪之行為者，皆為正犯」，修法後則將完全未參與犯罪
      行為之實行之陰謀共同正犯及預備共同正犯刪除。本件被
      告與姓名不詳、成年人蛇集團成員就非法使大陸地區人民
      進入臺灣之犯行，及與共犯王秀平就偽造文書犯行間均有
      犯意聯絡及行為分擔，不論依修正前、後之刑法第28 條
      ，均構成共同正犯，對被告而言並無有利或不利之情形，
      自無比較之必要。
    3.另按修正前臺灣地區與大陸地區人民關係條例第79條第1
      項固規定「違反同條例第15條第1 款規定行為者，處5 年
      以下有期徒刑、拘役或科或併科新臺幣50萬元以下罰金」
      ，惟本件既未諭知罰金刑，而未適用刑法第33條第5 款關
      於罰金刑最低金額之規定，則刑法第33條第5 款雖於94年
      2 月2 日修正公佈，於95年7 月1 日施行規定：「罰金：
      新臺幣1 千元以上，以百元計算之」，仍無比較新舊法之
      必要，均併予敘明。
三、(一)按大陸地區人民非經主管機關許可，不得進入臺灣地區；
    又不得使大陸地區人民非法進入臺灣地區，臺灣地區與大陸
    地區人民關係條例第10條第1 項、第15條第1 款分別定有明
    文。該條例第79條第1 項處罰違反同條例第15條第1 款所定
    使大陸地區人民非法進入臺灣地區罪，凡非經合法手續進入
    者皆包含之，使大陸地區人民以假結婚真入境之脫法方式，
    進入台灣地區，亦該當該罪，自非以偷渡者為限，最高法院
    92年度臺上字第40號判決意旨可資參照。核被告甲○○所為
    ，係犯修正前臺灣地區與大陸地區人民關係條例第79條第1
    項之使大陸地區人民非法進入臺灣地區罪、刑法第216 條、
    第214 條之行使使公務員登載不實之公文書罪。又被告所犯
    使主管機關之公務員登載不實之低度行為，應為行使使公務
    員登載不實之高度行為所吸收，不另論罪。聲請簡易判決處
    刑意旨漏未敘及被告行使使公務員登載不實公文書之部分犯
    行，惟該部分犯行與已敘及之使公務員登載不實之公文書部
    分，為實質上一罪之關係，為聲請簡易判決效力所及，本院
    自得併予審理，並補充適用刑法第216 條之規定。被告分別
    與不詳姓名、成年人蛇集團成員及共犯王秀平間就非法使大
    陸地區人民進入臺灣及行使使戶政機關公務員登載不實之事
    項犯行，有犯意聯絡及行為分擔，均應為共同正犯，聲請簡
    易判決處刑意旨漏未論及被告與不詳姓名、成年人蛇集團成
    員間就非法使大陸地區人民進入臺灣犯行部分為共同正犯關
    係，應予補充，附此敘明。又被告所犯之行使登載不實文書
    之犯行，其目的在使大陸地區人民非法進入臺灣地區，所犯
    二罪間，有方法、目的之牽連關係，應從一重論以修正前違
    反臺灣地區與大陸地區人民關係條例第79條第1 項之使大陸
    地區人民非法進入臺灣地區罪論處。審酌被告為貪圖小利，
    行使使公務員登載不實之文書，並使大陸地區女子非法入境
    台灣地區，對我國國境安全造成危害非輕，惟其犯罪後坦承
    犯行，態度良好等一切情狀，量處如主文所示之刑。
    (二)又按修正前刑法第41條第1 項前段原規定：「犯最重本刑
    為五年以下有期徒刑以下之刑之罪，而受六個月以下有期徒
    刑或拘役之宣告，因身體、教育、職業、家庭之關係或其他
    正當事由，執行顯有困難者，得以一元以上三元以下折算一
    日，易科罰金」，且被告行為時之易科罰金折算標準，依修
    正前罰金罰鍰提高標準條例第2 條前段之規定，本係就其原
    定數額提高為100 倍折算1 日，故被告行為時之易科罰金折
    算標準乃以銀元300 元折算1 日，經折算後應以新臺幣90 0
    折算為1 日。惟修正後刑法第41條第1 項前段則改以：「犯
    最重本刑為五年以下有期徒刑以下之刑之罪，而受六個月以
    下有期徒刑或拘役之宣告者，得以新臺幣一千元、二千元或
    三千元折算一日，易科罰金」，乃就易科罰金之折算標準予
    以提高，當以修正前規定較有利於被告，是本件同時依修正
    前刑法第41條第1 項前段之規定，諭知易科罰金之折算標準
    ，併此敘明。
據上論斷，應依刑事訴訟法第449 條第1 項前段前段、第3 項、
第452 條，修正前臺灣地區與大陸地區人民關係條例第79條第1
項，刑法第2 條第1 項、第11條前段、第28條、第216 條、第
214 條、修正前第55條，修正前第41條第1 項前段，刑法施行法
第1條之1，判決如主文。
中　　華　　民　　國　　96　　年　　6 　　月　　25　　日
                  刑事第六庭    法　官    王  琁
上正本證明與原本無異
如不服本判決，應於判決送達後10日內，向本院提出上訴狀。
中　　華　　民　　國　　96　　年　　6 　　月　　25　　日
                                書記官    黃國忠
附錄法條：
臺灣地區與大陸地區人民關係條例第79條第1 項：
違反第15條第1 款規定者，處5 年以下有期徒刑、拘役或科或併
科新臺幣50萬元以下罰金。
